最　高　行　政　法　院　裁　定
　　　　　　　　　　　　　　　　　　 96年度裁字第02562號
上　訴　人　甲○○
　　　　　　乙○○
　　　　　　丙○○
　　　　　　丁○○○
　　　　　　丑○○
　　　　　　戊○○
　　　　　　寅○○
　　　　　　己○○
　　　　　　庚○○
　　　　　　卯○○○
　　　　　　辛○○
　　　　　　辰○○
　　　　　　壬○○
　　　　　　巳○○
　　　　　　癸○○
　　　　　　子○○
共　　　同
訴訟代理人　未○○
被 上訴 人　臺北縣政府
代　表　人　午○○
上列當事人間因土地徵收補償事件，上訴人對於中華民國95年5
月26日臺北高等行政法院94年度訴字第2383號判決，提起上訴，
本院裁定如下：
　　主  文
上訴駁回。
上訴審訴訟費用由上訴人負擔。
　　理  由
按對於高等行政法院判決之上訴，非以其違背法令為理由，不得
為之，行政訴訟法第242條定有明文。依同法第243條第1項規定
，判決不適用法規或適用不當者，為違背法令；而判決有同條第
2項所列各款情形之一者，為當然違背法令。是當事人對於高等
行政法院判決上訴，如依行政訴訟法第243條第1項規定，以高等
行政法院判決有不適用法規或適用不當為理由時，其上訴狀或理
由書應有具體之指摘，並揭示該法規之條項或其內容；若係成文
法以外之法則，應揭示該法則之旨趣；倘為司法院解釋或本院之
判例，則應揭示該判解之字號或其內容。如以行政訴訟法第243
條第2項所列各款情形為理由時，其上訴狀或理由書，應揭示合
於該條項各款之事實。上訴狀或理由書如未依此項方法表明，或
其所表明者與上開法條規定不合時，即難認為已對高等行政法院
判決之違背法令有具體之指摘，其上訴自難認為合法。本件上訴
人對於高等行政法院判決上訴，係以：(一)、就一般情況之徵收而
言，司法院釋字第400號解釋與「衍生分享請求權」有程度及情
況上之區別，原判決未為斟酌，爰予釐清：按二者雖均本憲法第
7條規定之「平等原則」，及第15條「人民之財產權應予保障」
規定之立法意旨延伸而來，但釋字第400號解釋較為含蓄，且對
土地所有權人有無要求需用土地人履行一般給付義務之權利未予
論及，因釋字第400號解釋有「．．國家自應依法律規定給予補
償，各級政府如因經費困難，不能對上述道路全面徵收補償，有
關機關亦應訂定期限籌措財源辦理或以他法補償．．」之明文，
致自民國85年解釋至今將近10年，各機關均以「籌措財源困難」
為擋箭牌，罔顧人民財產權而不辦理徵收補償。又就事實情況而
言，以本件中和市○○路拓寬工程徵收10筆土地為例，工程範圍
有3筆田地目土地及7筆「道」地目土地，如只徵收其中3筆田地
目土地，另外7筆「道」地目土地全部均不予徵收之情況，就有
司法院釋字第400號解釋之適用。如7筆相同使用性質及情況之「
道」地目土地，僅徵收6筆，其中1筆漏辦徵收，則與400號解釋
所述情況不同，適用法規當然有所不同。(二)、至於「衍生分享請
求權」，以本件中和市○○路拓寬工程徵收10筆土地為例，其情
況為除3筆田地目土地徵收外，其餘7筆「道」地目土地，僅徵收
6筆，尚有1筆土地（即本案土地）因可歸責於被上訴人之疏失而
漏辦徵收。就保障人民財產權之程度上而言，由於係可歸責於政
府機關，則依憲法規定之「平等原則」而為更具體的實踐，成立
「衍生分享請求權」，例外的得援引平等原則以要求行政機關給
予相同之給付。換言之，對於其後之給付在無法律之依據下行政
機關亦有一般性之給付義務。其最主要依據，為憲法為國家最高
法律，其規定之「平等原則」及「人民財產權之保障」，加上行
政法之平等原則等均有拘束行政機關之效力，致使被上訴人負有
補辦徵收給付補償費之義務。(三)依土地徵收條例等有關規定，內
政部為徵收核准機關，非徵收補償機關，被上訴人主張上訴人應
向內政部起訴，似乎顯示被上訴人對徵收法令及機關應負責任有
所混淆等語，為其理由。經查原審以系爭土地之需用機關為臺北
縣中和市公所，其同時為補償機關，本件被上訴人非適格被告，
及人民無享有徵收請求權為由，駁回上訴人之訴，惟核上訴人所
陳上述理由，並未具體表明原判決有合於不適用法規、適用法規
不當、或行政訴訟法第243條第2項所列各款之情形，難認對該判
決之如何違背法令已有具體之指摘。依首揭說明，應認其上訴為
不合法。
據上論結，本件上訴為不合法，依行政訴訟法第249條第1項前段
、第104條、民事訴訟法第95條、第78條、第85條第1項前段，裁
定如主文。
中　　華　　民　　國　　96　　年　　11　　月　　15　　日
                  第四庭審判長法  官　鍾　耀　光
                              法  官  姜　仁　脩
                              法  官　王　德　麟
                              法  官　黃　清　光
                              法  官　吳　慧　娟
以  上  正  本  證  明  與  原  本  無  異
中　　華　　民　　國　　96　　年　　11　　月　　16　　日
　　　　　　　　　　　　　　　書記官　黃　淑　櫻
